臺灣高等法院刑事判決
109年度上易字第1878號
上  訴  人  
即  被  告  張中平



上列上訴人即被告因毀損案件，不服臺灣臺北地方法院109年度
易字第568號，中華民國109年8月19日第一審判決（聲請簡易判
決處刑案號：臺灣臺北地方檢察署108年度偵字第9952號），提
起上訴，本院判決如下：
    主  文
上訴駁回。
    事  實
一、張中平與賴慧萍為鄰居關係，於民國108年1月22日21時許，
    因聽聞其住家大門發出巨響，並發現大門遭賴慧萍拍擊破損
    後，竟基於毀損之犯意，明知監視錄影器應以適當方式拆卸
    ，否則將導致監視器及連結之電子設備受損壞，仍徒手拔除
    賴慧萍安裝於其位於臺北市○○區○○○路0段000巷0號3樓住處
    鐵門上之監視錄影器，導致上開監視器之電線斷裂，足生損
    害於賴慧萍。
二、案經賴慧萍訴由臺北市政府警察局大安分局報告臺灣臺北地
    方檢察署檢察官偵查後聲請簡易判決處刑。
    理  由
壹、證據能力
一、按被告以外之人於審判外之言詞或書面陳述，除法律有規定
    者外，不得作為證據；又被告以外之人於審判外之陳述，雖
    不符刑事訴訟法第159條之1至第159條之4之規定，而經當事
    人於審判程序同意作為證據，法院審酌該言詞陳述或書面陳
    述作成時之情況，認為適當者，亦得為證據。當事人、代理
    人或辯護人於法院調查證據時，知有第159條第1項不得為證
    據之情形，而未於言詞辯論終結前聲明異議者，視為有前項
    之同意，刑事訴訟法第159條第1項及第159條之5分別定有明
    文。經查，本判決下列所引用上訴人即被告張中平（下稱被
    告）以外之人於審判外之陳述，檢察官、被告對於證據能力
    無爭執，迄於本院言詞辯論終結前均未聲明異議（見本院卷
    第39至40、75至79頁），本院審酌上開證據資料作成時之情
    況，尚無違法不當或證明力明顯過低之瑕疵，亦認為以之作
    為證據應屬適當，爰依上開規定，認前揭證據資料均有證據
    能力。
二、次按除法律另有規定外，實施刑事訴訟程序之公務員因違背
    法定程序取得之證據，其有無證據能力之認定，應審酌人權
    保障及公共利益之均衡維護，刑事訴訟法第158條之4定有明
    文。本案以下所引用之非供述證據，並無證據證明係實施刑
    事訴訟程序之公務員違背法定程序所取得，且經本院於審理
    時合法踐行調查程序，自應認均具有證據能力，得作為證據
    。
貳、認定犯罪事實所憑之證據及理由
    訊據被告堅決否認有何毀損犯行，辯稱：當時我想看一下到
    底是誰打壞我家的門，就把上開監視器拿下來看，電線纏在
    一起，掉下來就分開了，只是電線脫落，與將電器插頭拔掉
    本質相同，但當天晚上告訴人賴慧萍（下逕稱姓名）把斷掉
    的電線接在一起就可以用了，故上開監視器並無損壞，到現
    在還在使用云云（見本院卷第19、76、78頁）。經查：
一、按刑法第354條之毀損罪，所謂的「毀棄」，即毀壞、滅棄
    ，是指以銷毀、滅除、拋棄等方法，使物的本體全部喪失其
    效用及價值者；所稱「損壞」，即損傷、破壞，是指損害、
    破壞物的外觀形貌而減損它的一部效用或價值者；所稱「致
    令不堪用」，則指除毀棄、損壞物的本體外，以其他不損及
    原物形式的方法，使物的一部或全部喪失其效用者而言。申
    言之，他人之物固未達毀棄、損壞的程度，但如該物品的特
    定目的的效用已喪失，即屬「致令不堪用」；縱令事後可恢
    復該物品的特定效用，然因通常須花費相當的時間或金錢，
    對於他人的財產法益仍構成侵害，自仍該當「致令不堪用」
    要件。因此，行為人對於其行為會對他人之物之外觀、物之
    存在或功能的破壞有所認識並決意為之，即具毀損故意。
二、賴慧萍證稱：案發時被告強行拔走我家大門監視器，是警察
    從被告家裡拿回來還我的，上開監視器之電線斷掉，我們已
    經自行修復等語（見偵9952卷第19至20、77至78頁），復有
    上開監視器及所設置之鐵門照片2張（見偵9952卷第47、49
    頁）在卷可參，佐以被告自承：上開監視器是我於案發時徒
    手拿下來，電線被我扯開、拉斷了等語（見偵9952卷第14、
    87頁，本院卷第78頁），足認被告確有徒手拆除賴慧萍裝置
    於住處鐵門上方之監視器，致該監視器原先連接之電線斷裂
    等情屬實。而被告所為既影響上開監視器本身供給電源及可
    作為監視攝影使用之功能，與原先電線未有斷裂之狀態相較
    ，有顯著不良之改變，自該當損壞之要件，縱賴慧萍事後雖
    已修復上開監視器之線路，仍無礙上開監視器於案發時因遭
    到被告毀壞、失其原本效用；兼衡被告年近70歲，及碩士畢
    業之智識程度（見本院卷第79頁），被告應具有相當之社會
    經驗，當有認識上開監視器係透過電線供給電源，若未以適
    當方式拆卸，即逕行取下並移開監視器，將導致電線斷裂之
    結果，卻仍為上開犯行，造成連接上開監視器電線斷裂之結
    果，難謂不具毀損本案監視器之犯意。是被告上開所辯，顯
    屬卸責之詞，殊難憑採。
三、綜上，本案事證明確，被告犯行堪予認定，應依法論科。
參、論罪科刑　　
一、按刑法第354條於108年12月25日修正公布前為「毀棄、損壞
    前2條以外之他人之物或致令不堪用，足以生損害於公眾或
    他人者，處2年以下有期徒刑、拘役或500元以下罰金」，於
    修正公布後為「毀棄、損壞前2條以外之他人之物或致令不
    堪用，足以生損害於公眾或他人者，處2年以下有期徒刑、
    拘役或1萬5000元以下罰金」，依立法說明，新法將原罰金
    刑的貨幣單位依刑法施行法第1條之1第2項前段規定，就其
    所定數額提高為30倍部分，明定在刑法，實質上的罰金刑並
    未變更為有利或不利於被告，無新舊法比較問題，應直接適
    用修正後規定論處。
二、核被告所為，係犯刑法第354條之毀損罪。
肆、駁回上訴之理由
　　原審同前開有罪之認定，以被告罪證明確，適用刑法第354
    條、第42條第3項前段，刑法施行法第1條之1第1項等規定，
    並審酌被告因與賴慧萍發生糾紛，懷疑其大門遭到賴慧萍之
    拍擊而破損，情急下為蒐證而毀損他人攝影機之動機、目的
    ，兼衡其手段尚屬輕微，造成他人財物毀損之程度非鉅等一
    切情狀，量處罰金新臺幣5,000元，並諭知易服勞役之折算
    標準。經核原審認事用法並無違誤，量刑亦屬妥適。被告上
    訴意旨猶執前詞否認犯行，指摘原審判決認定事實有誤為不
    當，就原審依職權為證據取捨及心證形成之事項，持憑己見
    而為不同評價，反覆爭執，難認其上訴為有理由，應予駁回
    。　　　
據上論斷，應依刑事訴訟法第368條，判決如主文。
本案經檢察官黃怡華聲請簡易判決處刑，檢察官孫冀薇到庭執行
職務。
中　　華　　民　　國　　110 　年　　2 　　月　　23　　日
                  刑事第十二庭  審判長法　官  陳如玲
                                      法　官  廖建瑜
                                      法　官  蔡如惠
以上正本證明與原本無異。
不得上訴。
                                      書記官  黃郁珊
中　　華　　民　　國　　110 　年　　2 　　月　　23　　日
附錄：本案論罪科刑法條全文
中華民國刑法第354條
毀棄、損壞前2條以外之他人之物或致令不堪用，足以生損害於
公眾或他人者，處2年以下有期徒刑、拘役或1萬5,000元以下罰
金。